臺灣高等法院刑事裁定
110年度毒抗字第1281號
抗  告  人  
即  被  告  曾威舜



上列抗告人即被告因違反毒品危害防制條例案件，不服臺灣宜蘭
地方法院中華民國110年7月30日110年度毒聲字第295號裁定（聲
請案號：臺灣宜蘭地方檢察署110年度毒偵字第516號、110年度
聲觀字第250號），提起抗告，本院裁定如下：
    主  文
抗告駁回。
    理  由
一、原裁定意旨略以：抗告人即被告曾威舜（下稱被告）基於施
    用第一級毒品海洛因及第二級毒品甲基安非他命之犯意，於
    民國109年2月28日晚間11時55分許為警採尿時起回溯26小時
    內之某時，在桃園市新屋交流道旁，以將海洛因及甲基安非
    他命置入玻璃球內燒烤吸食其煙霧之方式，同時施用海洛因
    及甲基安非他命1次等事實，經被告於偵訊時坦承不諱。又
    被告於上開時、地為警採集之尿液檢體，經送台灣檢驗科技
    股份有限公司以EIA（酵素免疫分析法）初步檢驗，再以GC/
    MS（氣相層析質譜儀法）確認分析結果，呈鴉片類、安非他
    命類陽性反應之事實，有勘察採證同意書、桃園市政府警察
    局楊梅分局被採尿人尿液暨毒品真實姓名與編號對照表、台
    灣檢驗科技股份有限公司檢體編號0000-000濫用藥物檢驗報
    告1紙在卷可稽，是被告前開同時施用第一級毒品海洛因及
    第二級毒品甲基安非他命1次事實，已事證明確，堪以認定
    。再被告前於99年間因施用毒品案件，經臺灣桃園地方法院
    以99年度毒聲字第1138號裁定送觀察、勒戒後，認無繼續施
    用毒品之傾向，於100年6月21日釋放出所，並由臺灣桃園地
    方檢察署檢察官以100年度毒偵字第1958號、100年毒偵緝字
    第231號為不起訴處分確定，被告其後雖有因施用毒品案件
    經法院判處罪刑確定或為檢察官緩起訴處分之情形，但迄今
    並無再受觀察、勒戒或強制戒治等保安處分之裁判及執行等
    情，有本院被告前案紀錄表1份在卷可憑。是被告犯本件施
    用海洛因、甲基安非他命之行為時間，係在其最近一次觀察
    、勒戒執行完畢釋放後之3年後，依法應令入勒戒處所施以
    觀察、勒戒，是檢察官聲請將被告送觀察、勒戒，經核並無
    不合，應予准許，爰依毒品危害防制條例第20條第3項、第1
     項，觀察勒戒處分執行條例第3條第1項之規定，令被告入
    勒戒處所施以觀察、勒戒等語。
二、抗告意旨略以：
  ㈠被告於109年2月28日晚間11時55分，在桃園市楊梅區金山街
    附近某洗車場內，因案通緝遭警方逮捕歸案，逮捕過程亦配
    合搜身及搜車，期間並未搜到違禁物品，惟在帶回派出所時
    ，承辦員警居然要求被告必須配合強制採集尿液，而當下被
    告也立刻拒絕，並主動告知員警其已非列管人員，經員警查
    證後，亦查出其非為警方所列管之毒品調驗人口。然派出所
    所長聞訊後卻依然要求承辦員警對其強制採尿，並出言恫嚇
    凡通緝到案者皆必須接受強制採尿，並告知被告此次被捕已
    無交保可能，必須立即入監服刑，造成其當下心中無限恐慌
    及彷徨不安，隨後更要派出所人員每隔5至10分鐘輪流上前
    脅迫被告必須喝下一大杯白開水，要求其配合採尿，且不配
    合就不給予睡覺及休息。而當時已然深夜，被告在經派出所
    員警反覆恫嚇及脅迫，導致身心俱疲，最後出於萬般無奈下
    ，只能勉為其難的接受員警對其強制採尿，並於勘察採證同
    意書上簽名及製作筆錄。綜觀員警對其所採取之強制採集尿
    液，更以出言恫嚇、脅迫之手段取得，如此不法行徑，實為
    違法發動及違法取得。
  ㈡起訴書及裁定所載亦未綜合判斷被告當時所處情狀是否可能
    為被迫同意而非自願同意之情況下，遭員警以強制手段採集
    尿液送驗，原裁定竟在無其他毒品有相當程序關聯性之補強
    證據下，認定尿液檢驗報告有證據能力。若證據採取既屬違
    法，理應依法排除違法所取得之證據，禁止使用於刑事裁決
    。
  ㈢綜上，本件員警對被告以恫嚇、脅迫之手段採集尿液之強制
    處分措施，實為違法發動及違法取得，懇請平反本案，依法
    排除違法所取得之證據，以維人權云云。
三、按109年1月15日修正公布、同年7月15日施行之毒品危害防
    制條例第20條第3 項規定，犯第10條之罪於觀察、勒戒或強
    制戒治執行完畢釋放後，3年後再犯第10條之罪者，適用同
    條前2 項之規定，即再經觀察、勒戒或強制戒治等程序。上
    開所稱「3年後再犯」，只要本次再犯（不論修正施行前、
    後）距最近1次觀察、勒戒或強制戒治執行完畢釋放，已逾3
     年者，即該當之，不因其間有無犯第10條之罪經起訴、判
    刑或執行而受影響（最高法院刑事大法庭109年度台上大字
    第3826號裁定意旨參照）。
四、經查：
　㈠被告於前揭時、地施用第一、二級毒品之犯行，業據被告於
    警詢及檢察事務官詢問時，均坦承不諱，且被告為警查獲後
    所採集之尿液，經送台灣檢驗科技股份有限公司以GC/MS氣
    相層析質譜儀法確認檢驗結果，確呈安非他命類、鴉片類陽
    性反應等情，有該公司109年3月13日出具之濫用藥物檢驗報
    告、勘察採證同意書及桃園市政府警察局楊梅分局被採尿人
    尿液暨毒品真實姓名與編號對照表等件在卷可稽，足認被告
    前開任意性自白核與事實相符，顯見被告有於上揭時、地施
    用第一、二級毒品之行為甚明。再被告前因施用毒品案件，
    經臺灣桃園地方法院以99年度毒聲字第1138號裁定送觀察、
    勒戒後，認無繼續施用毒品之傾向，於100年6月21日釋放出
    所後，迄今未再受觀察、勒戒或強制戒治等保安處分之裁判
    及執行等情，有本院被告前案紀錄表可佐。是被告於前次觀
    察、勒戒執行完畢3年後，再犯本件施用第一、二級毒品之
    犯行，自應令入勒戒處所觀察、勒戒。從而，檢察官前揭聲
    請經核與法要無不合，應予准許。
　㈡被告雖以上情提起抗告。惟查：
　⒈警方於109年2月28日晚間10時許，在桃園市○○區○○街0段000
    號查獲被告因違反毒品危害防制條例案件經臺灣新北地方檢
    察署、臺灣桃園地方法院發布通緝，故將之逮捕，且被告係
    出於自由意識所陳述，其經警採集之尿液，是由警方提供乾
    淨尿瓶2瓶予被告，由被告親自排入其自己之尿液後並親自
    封緘等情，業據被告於警詢時供承不諱，並於親閱筆錄後簽
    名並捺印於筆錄之受詢問人欄，此有被告警詢筆錄在卷可參
    （見臺灣桃園地方檢察署109年度毒偵字第2745號偵查卷第6
    頁背面至第7頁）。
　⒉再勘察採證同意書亦載明本件因毒品危害防制條例通緝案，
    有實施勘察採證之必要，勘察範圍為尿液，被告於確實瞭解
    上述告知內容後，出於自願同意簽名並捺指印，另被告於權
    利告知書上簽名並捺指印，有上開勘察採證同意書、權利告
    知書在卷可憑（見前揭偵查卷第18、19頁），就被告於警詢
    筆錄、勘察採證同意書、權利告知書之簽名互核，堪見筆跡
    洵屬一致，應認係被告親自簽署。
　⒊綜合上開證據，參以被告於檢察事務官詢問時供陳其於109年
    2月28日晚間11時55分許為警採尿，其對採尿過程沒有意見
    ，尿液為其本人親自排放及封緘等語（見前揭偵查卷第50頁
    ），倘警方確以脅迫、恫嚇之方式違反被告意願對其強制採
    尿，依被告之智識及社會經驗當可於接受檢察事務官詢問時
    即陳明警方違反其意願對之採尿，俾使偵查之檢察官得就此
    情進行調查，更無須於警詢筆錄及勘察採證同意書、權利告
    知書簽名暨捺指印，堪認被告應係出於自願同意而進行尿液
    採檢。抗告意旨陳稱警方違反其意願而對其強制採尿云云，
    委無可憑。
　⒋再者，司法警察官、司法警察之強制採取尿液權力，除屬於
    依毒品危害防制條例第25條規定之應受尿液採驗人，經合法
    通知而無正當理由不到場，或到場而拒絕採驗者，應報請檢
    察官許可外，對於經合法拘提或逮捕到案之犯罪嫌疑人或被
    告，因調查犯罪情形及蒐集證據之必要，祇須於有相當理由
    認為得作為犯罪之證據時，依刑事訴訟法第205條之2之規定
    ，本得違反犯罪嫌疑人或被告之意思，強制採尿。此乃不須
    令狀或許可，即得干預其身體之立法特例，係針對犯罪嫌疑
    人或被告頑強地繼續拒絕任意提供尿液之替代方法，俾滿足
    偵查階段之及時蒐證需求，使證據能有效取得，國家刑罰權
    得以實現（最高法院107年台上字第2760號判決要旨參照）
    。本件被告前因違反毒品危害防制條例案件，經發布通緝，
    業如前述，故其於109年2月28日為警緝獲，自屬依法受逮捕
    之人。而鑒於施用毒品者恆具成癮性，則以被告有多次施用
    毒品之前科紀錄，本已有相當理由相信被告仍有繼續再犯施
    用毒品之犯行，由於毒品存在體內之時間相當有限，尿液又
    是施用毒品情事之證據，如未及時採取，證據即有滅失之虞
    。從而，依卷內現存事證以觀，縱被告於斯時拒絕驗尿，司
    法警察自仍得依刑事訴訟法第205條之2之規定對其強制採尿
    （非侵入性），仍已符合刑事訴訟法第205條之2規定之要件
    。是被告指摘違法採尿云云，自屬無據。
　㈢綜上，原審認被告施用第一、二級毒品之事證明確，因而依
    檢察官之聲請，裁定令被告入勒戒處所觀察、勒戒，核其認
    事用法，並無違誤。被告提起本件抗告，空言泛稱警方以脅
    迫、恫嚇之方式，違反其意願而對其強制採尿，本件證據係
    違法取得云云為由，指摘原裁定不當，為無理由，應予駁回
    。　　
據上論斷，應依刑事訴訟法第412條，裁定如主文。
中　　華　　民　　國　　110 　年　　9 　　月　　28　　日
                  刑事第十一庭  審判長法　官  張江澤
                                      法　官  梁志偉
                                      法　官  章曉文
以上正本證明與原本無異。
不得再抗告。
                                      書記官  賴又瑄
中　　華　　民　　國　　110 　年　　9 　　月　　28　　日